臺灣士林地方法院刑事判決
111年度交易字第54號
公  訴  人  臺灣士林地方檢察署檢察官
被      告  陳美芳




輔  佐  人
即被告之夫  吳泰郎

上列被告因過失傷害案件，經檢察官提起公訴（110年度偵字第1
9237號）及移送併案審理（111年度偵字第5771號），本院判決
如下：
    主  文
陳美芳犯過失傷害罪，處拘役叁拾日，如易科罰金，以新臺幣壹
仟元折算壹日。 
    事  實
一、陳美芳於民國110年8月26日上午7時42分許，騎乘車牌號碼0
    00-000號普通重型機車（下稱甲車），沿臺北市士林區延平
    北路6段189巷由南往北方向行駛，行至189巷口時，本應注
    意車前狀況及保持安全距離，並隨時採取必要之安全措施，
    而依當時天候晴、日間自然光線、柏油路面乾燥無缺陷、無
    障礙物、視距良好等情形，並無不能注意之情事，竟疏未注
    意，適有行人周林清秀自延平北路對面穿越道路而來後，即
    未依規定行走在人行道上，而沿延平北路東向西行走於車道
    上，走至上開巷口前時，遭陳美芳騎乘上開機車前車頭撞擊
    ，因而跌坐在地，致受有髖部挫傷、第二腰椎楔狀壓迫閉鎖
    性骨折（起訴書漏載此部分傷勢，應予補充）之傷害。陳美
    芳肇事後，在有偵查犯罪職務之警員到場處理時，向據報前
    來尚不知何人犯罪之警員自首承認肇事，接受裁判。 
二、案經周林清秀訴由臺北市政府警察局士林分局報請臺灣士林
    地方檢察署檢察官偵查起訴。
    理  由
壹、證據能力
一、證人即告訴人周林清秀於警詢及偵查中檢察事務官詢問時所
    為之陳述，係被告陳美芳以外之人於審判外之陳述，經被告
    否認其證據能力（見本院卷第45頁），且無刑事訴訟法第15
    9 條之2 、第159 條之3 之例外情形，是告訴人上開於警詢
    時之陳述，無證據能力。
二、按法院或檢察官得囑託醫院、學校或其他相當之機關、團體
    為鑑定，並準用第203條至第206條之1之規定；鑑定之經過
    及結果，應命鑑定人以言詞或書面報告，刑事訴訟法第208
    條第1項前段、第206條第1項分別定有明文。被告雖爭執臺
    北市車輛行車事故鑑定會鑑定意見書之證據能力，惟卷附之
    臺北市車輛行車事故鑑定會鑑定意見書，既係檢察官於偵查
    中囑託該鑑定覆議會鑑定所做成，此有臺北市交通事件裁決
    所110年12月13日北市裁鑑字第1103181736號函附臺北市車
    輛行車事故鑑定會鑑定意見書在卷可參（見偵卷第107至111
    頁），是依上規定，上開鑑定意見書自應有證據能力。
三、按刑事訴訟法第159條之4第2款規定，除顯有不可信之情況
    外，從事業務之人於業務上或通常業務過程所須製作之紀錄
    文書、證明文書，得為證據。又醫師法第17條規定，醫師如
    無法令規定之理由，不得拒絕診斷書之交付。醫師係從事醫
    療業務之人，病患如為查明病因並以接受治療為目的，而到
    醫療院所就醫診治，醫師於例行性之診療過程中，對該病患
    所為醫療行為，於業務上出具之診斷書，屬於醫療業務上或
    通常醫療業務過程所製作之證明文書，固該當於上開條款所
    指之證明文書（最高法院102年度台上字第783號判決要旨參
    照）。被告雖對新光吳火獅紀念醫院之診斷證明書之證據能
    力表示有意見（見本院卷第45頁），然依上開說明，該等診
    斷證明書屬於醫療業務上或通常醫療業務過程所製作之證明
    文書，亦無證據足認有何顯有不可信之情況，依刑事訴訟法
    第159條之4第2款規定，自有證據能力。至該證據對於待證
    事實證明之程度，屬證明力之問題，由本院依相關資料判斷
    如後。　　
四、按被告以外之人於審判外之言詞或書面陳述，除法律有規定
    者外，不得作為證據，刑事訴訟法第159條第1項固定有明文
    。惟按當事人、代理人或辯護人於法院調查證據時，知有第
    159條第1項不得為證據之情形，而未於言詞辯論終結前聲明
    異議者，視為有前項之同意，同法第159條之5第2項亦定有
    明文。本件當事人對於本判決下列所引用之供述證據之證據
    能力，於本院行準備程序及審理時均表示無意見而不予爭執
    （見審交易卷第28頁、本院卷第45頁），迄至言詞辯論終結
    前亦未再聲明異議，本院審酌上開證據資料製作時之情況，
    尚無違法不當及證明力明顯過低之情形，爰依前開規定，認
    均具有證據能力。又本院下列所引用之其餘非供述證據之證
    據能力部分，並無證據證明係公務員違背法定程序所取得，
    且當事人等於本院亦均未主張排除其證據能力，本院審酌前
    揭非供述證據並無顯不可信之情況與不得作為證據之情形，
    依刑事訴訟法第158條之4反面解釋及第159條之4之規定，應
    認均有證據能力。
貳、實體部分
一、訊據被告固坦承於上開時間騎乘甲車行經案發巷口之事實，
    惟矢口否認有何過失傷害犯行，辯稱：我行經上開巷口時有
    停等，看到前方沒有車才前進，我右前方有大柱子擋住視線
    ，所以我無法看到告訴人穿越道路，我沒有感覺到我機車前
    車頭有碰撞到告訴人，且因為我有緊急煞車，並未衝撞過去
    ，所以我認為是告訴人的手擦到我的機車帆布袋才跌坐在地
    ，我看到告訴人跌坐在地後，我就把機車立起來，並上前詢
    問告訴人的狀況，告訴人雖有說她痛、爬不起來，但我爭執
    告訴人的傷勢，我認為告訴人的傷勢都只是她的自訴，並無
    科學證據云云（見本院卷第44、46至47、52至53、157至160
    頁），經查：
(一)被告於110年8月26日7時42分許，騎乘甲車，沿臺北市士林
    區延平北路6段189巷由南往北方向行駛，行至189巷口時，
    其機車前車頭與告訴人發生碰撞，致告訴人跌坐在地之事實
    ，業據證人即告訴人於本院審理時證述：被告撞到我左邊的
    腳，我重心不穩跌倒、屁股著地，就是撞了我我就坐下去，
    我跌倒後爬不起來，打掃車阿姨看我爬不起來，就幫忙扶我
    到公車亭坐著等救護車，我當時有說我腰痛，之後救護車送
    我到新光醫院等語明確（見本院卷第48頁），且經檢察官指
    揮檢察事務官勘驗案發現場錄影畫面結果：畫面時間2021/0
    8/26 07：42：40 告訴人（行人）（紅圈處）沿延平北路6
    段由北往西方向行走，未依規定行走在行人穿越道上。07：
    42：47打掃車出現在延平北路6段與189巷交岔口，告訴人亦
    往案發地前進。07：42：49打掃車婦人與告訴人錯身而過。
    07：42：50被告車頭自189巷口突然出現，告訴人向右方閃
    避，被告前車頭碰撞告訴人左側膝蓋，致告訴人跌坐在地，
    有該署勘驗報告及勘驗畫面擷圖照片在卷可稽（見偵卷第14
    1至147頁）；復再經本院當庭勘驗結果：告訴人從肇事路口
    畫面右上方行走橫越馬路到畫面左側之馬路上，其橫越馬路
    的路徑與斑馬線稍有偏離，於畫面時間07：42：44畫面左上
    方出現一輛打掃車，07：42：49告訴人行走在打掃車右側，
    被告車頭出現在告訴人左側，被告機車往前行駛撞到告訴人
    左腳後停下，告訴人以臀部著地之姿跌坐在地，之後影片結
    束，有本院勘驗筆錄及錄影畫面擷圖在卷可按（見本院卷第
    46、55至61頁），足認告訴人確遭被告機車碰撞而跌坐在地
    之事實無誤，被告否認其機車碰撞到告訴人，辯稱係告訴人
    的手擦到其機車帆布袋才跌坐在地云云之詞，並非事實，要
    無可採。
(二)告訴人嗣經診斷有事實欄所載之傷勢，有告訴人之新光吳火
    獅紀念醫院110年8月26日、同年9月13日乙種診斷證明書及
    病歷資料在卷可稽（見偵卷第21、85頁、本院卷第95至137
    頁）。被告雖爭執告訴人之傷勢，然依新光吳火獅紀念醫院
    110年8月26日急診當日診斷證明書之「診斷」欄記載有「髖
    部挫傷」之傷勢（見偵卷第85頁），且急診病歷醫師診斷欄
    位亦記載「Contusion of button and hip」（見本院卷第9
    8頁），足見告訴人於110年8月26日急診當日即經醫師確診
    有髖部挫傷之傷勢。而告訴人於急診當日經以X-ray檢查後
    ，其結果（radiographic initial report）係以：「PA an
    d lateral view of coccyx showed:No apparently displa
    ced fracture.However,mild retrolisthesis of sacro-co
    ccygeal junction suspected.」（見本院卷第98、101頁）
    ，認其可能已受有「sacro-coccygeal junction」（骶骨結
    合部，為脊椎的較下端處部位）輕度後滑之傷勢，而需回診
    進一步檢查，此與告訴人於本院審理時所證：急診醫師說骨
    頭黑黑的看不清楚，需要再回診，回診後醫生照核磁共振才
    看清楚是斷在哪個地方。急診出院後，我太疼痛，吃不下也
    睡不著，就再回診等語（見本院卷第51頁）之就醫過程相符
    。而依告訴人證稱其跌坐在地後，旋即感覺很痛且遲遲無法
    自行爬起乙情，核與被告所供：我看到告訴人跌坐在地，我
    就把機車立起來，上前詢問告訴人的狀況，告訴人說她痛所
    以爬不起來等語相符（見本院卷第158頁），則若告訴人斯
    時只受有髖部挫傷之傷勢，而未傷害及其脊椎，告訴人實不
    會「覺得很痛」且致「無法自行爬起」之嚴重程度，並因疼
    痛持續未減，進而就醫，於110年8月28日經「L2 compressi
    on fracture arrange MRI for survey」(第二腰椎壓縮性
    骨折磁振造影檢查)檢查出「第二腰椎楔狀壓迫閉鎖性骨折
    」之傷勢，旋即於110年9月1日住院進行球囊椎體成型手術
    ，迨同年月4 日始出院，此有前揭病歷及110年9月13日診斷
    證明書之記載可按（見偵卷第21頁、本院卷第105至137頁）
    。以告訴人在車禍發生之前，尚能自己獨立行走於馬路上而
    不需協助，但本件車禍發生後即因疼痛至無法自己爬起之程
    度，可見告訴人是在本案車禍發生後始有上開「第二腰椎楔
    狀壓迫閉鎖性骨折」之傷勢症狀，此益足徵前揭傷勢應為本
    案車禍所致。且因告訴人在最初前往急診時並未進行該部位
    之磁振造影（MRI）檢查，自難僅以告訴人於急診當日之診
    斷證明書及病歷未記載「第二腰椎楔狀壓迫閉鎖性骨折」之
    傷勢，而認該等傷勢並非本案車禍所造成，是起訴書漏載此
    部分傷勢，應予補充。從而，告訴人因本件車禍受有如事實
    欄所載之傷勢，亦可認定。
(三)被告之配偶即證人吳泰郎雖到庭證稱：我接獲被告電話後，
    大概3分鐘就抵達現場，我看到告訴人臉色紅潤，坐在公車
    亭椅子上，拿著手機在講電話、好像沒事，我問她「有沒有
    撞到，是撞到腳嗎」，她回答說「沒有，沒有撞到，手揮一
    下就坐到地上」等語（見本院卷第143至147頁），然此為告
    訴人當庭否認，證稱：我並沒有跟吳泰郎說過「沒有，沒有
    撞到，手揮一下就坐到地上」的話，當時我坐在公車椅子那
    邊，吳泰郎只有遠遠的看著我，且警察就在我身邊，我沒有
    跟吳泰郎說話等語（見本院卷第149頁），吳泰郎上開所證
    ，實與現場監視器畫面所示告訴人遭被告機車碰撞情形不符
    ，且亦與被告自承告訴人有跌坐在地，並因疼痛而爬不起來
    之情形齟齬，堪認吳泰郎上開證述，無非迴護被告之詞，況
    吳泰郎既非醫護人員，亦未實際對告訴人檢視傷勢，亦據證
    人吳泰郎自承：「（問：你有無檢視、翻看告訴人之傷勢？
    ）沒有」等語明確（見本院卷第147頁），其所證告訴人當
    時好像沒事、告訴人有說她沒有被撞云云情節，自難認為可
    採。　
(四)按汽車行駛時，駕駛人應注意車前狀況及兩車並行之間隔，
    並隨時採取必要之安全措施，道路交通安全規則第94條第3 
    項定有明文。被告既領有普通重型機車駕照（見偵卷第41頁
    ），對於上開規定自應知悉並確實遵守之。查，被告於110
    年9月14日談話紀錄表（見偵卷第35頁）、110年10月9日警
    詢（見偵卷第8頁）、110年10月27日檢察事務官詢問（見偵
    卷第73頁）中，均再三自承其行經上開巷口時，見有一位打
    掃車阿姨，其係等候打掃車阿姨經過之後，才騎車向前行進
    等情，而依前揭監視器錄影畫面勘驗報告及現場監視器錄影
    畫面擷圖所示，告訴人由事故地點對面北向南斜向穿越延平
    北路6段至西向東車道，並沿車道東向西行走，行近案發巷
    口時，其前方有一位打掃車阿姨推手推車沿延平北路西向東
    車道行走，自打掃車阿姨右側通過（見偵卷第141至147頁、
    本院卷第55至60頁），則告訴人既係由打掃車阿姨之右側通
    過，相對而言為打掃車阿姨靠近被告機車側，而被告既能目
    睹打掃車阿姨由左而右經過其前方之過程，自無不能發現在
    打掃車阿姨右側行走之告訴人。被告雖又辯稱其視線遭到右
    前方大柱子擋住云云，然告訴人係走在車道上，而被告所指
    之柱子則係在騎樓內，依此相關位置，並對照現場照片及現
    場監視器錄影畫面擷圖所示，其視線並無遭遮擋之情形，再
    以本件道路交通事故發生時天候晴、日間自然光線、柏油路
    面乾燥、無缺陷、無障礙物、視距良好，此有道路交通事故
    調查報告表㈠、現場照片在卷可憑（見偵卷第39、49頁），
    天候及路況均良好，實並無不能注意之情形，被告騎乘機車
    行經上開交岔路口處時，竟疏未注意車前狀況並隨時採取必
    要之安全措施，貿然前行，撞及告訴人，致告訴人因而跌坐
    在地，致受有上開傷害，被告顯有疏未注意之過失，其過失
    行為與告訴人所受傷害間有相當因果關係甚明。另本件經送
    臺北市政府車輛行車事故鑑定委員會鑑定結果，亦認：「一
    、陳美芳騎乘699-NFT號普通重型機車：未注意車前狀況並
    隨時採取必要之安全措施（同為肇事原因），二、周林清秀
    行人：未依規定行走人行道（同為肇事原因）。」有該行車
    事故鑑定會110年12月13日北市裁鑑字第1103181736號鑑定
    意見書在卷可參（見偵卷第109至111頁），亦同本院之認定
    。是被告本件確有應注意能注意，而疏未注意車前狀況即貿
    然行車之過失甚明。至告訴人未依規定行走人行道，雖就本
    件交通事故之發生亦有過失，然此無礙於被告過失責任之成
    立，附此敘明。
(五)綜上，本案事證明確，被告犯行堪以認定，應依法論科。 
    　　　
二、論罪科刑
(一)核被告所為，係犯刑法第284條前段之過失傷害罪。
(二)被告於本件肇事後，報案人或勤指中心轉來資料未報明肇事
    人姓名，經員警至現場處理時，被告在場，在有偵查犯罪職
    權之公務員未發覺為犯嫌前，即主動向前來處理之臺北市政
    府警察局士林分局士林交通分隊警員承認肇事一情，有臺北
    市政府警察局道路交通事故肇事人自首情形紀錄表附卷可查
    （見偵卷第45頁），參以被告嗣並無逃避偵查、審判之情形
    ，核與自首要件相符，爰依刑法第62條前段規定減輕其刑。
(三)檢察官移送併辦部分（111年度偵字第5771號），與本案經
    檢察官提起公訴部分因係同一事實，為其效力所及，復經檢
    察官移送併辦，本院自應併予審理，併此敘明。　　　　
(四)爰以行為人之責任為基礎，審酌被告騎乘機車至案發巷口，
    未注意車前狀況並隨時採取必要之安全措施，貿然前行，告
    訴人見狀煞閃不及，因而發生碰撞，以致肇事之過失程度，
    兼衡告訴人對於本件道路交通事故之發生亦與有未依規定行
    走人行道之過失，且同為肇事原因，及告訴人所受之傷勢程
    度，被告犯後否認犯行，迄未取得告訴人之諒解，因雙方對
    於賠償金額無法達成共識而未能成立調解，有調解紀錄表附
    卷可參（見審交易卷第23頁），兼衡被告自承為專科畢業之
    智識程度，已婚、育有3名小孩、與家人同住、現從事人力
    派遣公司內勤人員、月薪約新臺幣3萬元之家庭、生活、經
    濟狀況（見本院卷第160至161頁）等一切情狀，量處如主文
    所示之刑，並諭知易科罰金之折算標準。
據上論斷，應依刑事訴訟法第284 條之1 、第299 條第1 項前段
、刑法第284 條前段、第62條前段、第41條第1 項前段，刑法施
行法第1條之1 第1 項，判決如主文。
本案經檢察官陳彥章提起公訴及移送併辦，檢察官周禹境到庭執
行職務。 
中　　華　　民　　國　　111 　年　　7 　　月　　22　　日
                 刑事第八庭　　法  官  蘇琬能
　　　　　　　　　　
以上正本證明與原本無異。
如不服本判決應於收受送達後20日內向本院提出上訴書狀，並應
敘述具體理由；其未敘述上訴理由者，應於上訴期間屆滿後20日
內向本院補提理由書（須按他造當事人之人數附繕本），切勿逕
送上級法院。
若因疫情而遲誤不變期間，得向法院聲請回復原狀。
                              書記官   陳湘琦　
中　　華　　民　　國　　111 　年　　7 　　月　　22　　日
附錄本案論罪科刑法條：
中華民國刑法第284條
因過失傷害人者，處1年以下有期徒刑、拘役或10萬元以下罰金
；致重傷者，處3年以下有期徒刑、拘役或30萬元以下罰金。